【裁判字號】    96,交聲,383
【裁判日期】    970321
【裁判案由】    違反道路交通管理處罰條例聲明異議
【裁判全文】
臺灣桃園地方法院交通事件裁定         96年度交聲字第383號
異  議  人
即受處分人  尤淑貞
原處分機關  交通部公路總局新竹區監理所桃園監理站
上列受處分人因違反道路交通管理處罰條例案件，不服交通部公
路總局新竹區監理所桃園監理站96年6 月11日所為之處分（原處
分：桃監裁罰字第裁52—DB0000000 號），聲明異議，本院裁定
如下：
    主  文
原處分撤銷。
尤淑貞不罰。
    理  由
一、原處分意旨略以：異議人即受處分人尤淑貞於民國95年3 月
    18日晚上8 時55分許，騎乘車牌號碼AS8 —525 號重型機車
    行經桃園縣大溪鎮○○路與埔頂路口時，為桃園縣政府警察
    局交通隊警員以桃警局交字第DB0000000 號舉發違反道路交
    通管理事件通知單逕行舉發「駕駛執照已遭註銷，無照駕駛
    」之違規，經交通部公路總局新竹區監理所桃園監理站查明
    後，認異議人於90年3 月22日另有交通違規案件未依規定繳
    納罰鍰，其駕駛執照已於93年1 月5 註銷，本件違規事實明
    確，遂於96年6 月11日依據道路交通管理處罰條例第21條第
    1 項第1 款之規定，以桃監裁罰字第裁52—DB0000000 號裁
    決書，裁處異議人罰鍰新臺幣（下同）9600元等語。
二、異議意旨略以：異議人於90年3 月22日下午1 時20分許，因
    在桃園縣中壢市○○路違規停放ITP —891 號重型機車，受
    桃園縣警察局交通隊中壢分隊當場舉發及拖吊機車，惟因中
    壢分局的疏忽，致使異議人無法繳納罰款，桃園監理站隨即
    於92年11月20日作成桃監裁罰字第裁52—D9A932212 號裁決
    書，並於92年11月25日寄裁決書，監理站未考慮本身疏失及
    法律追溯效力，且經異議人申訴後，監理站再度於93年1 月
    28日函請異議人繳納罰鍰1200元，異議人並未收到該函，監
    理站卻逕於93年1 月5 日註銷異議人之駕駛執照，種種事項
    均未告知，中壢分局亦置之不理，無任何回覆，綜上所述，
    本件原處分之處罰顯有不當，爰依法聲明異議，請求撤銷原
    處分。
三、(一)處理違反道路交通管理事件，有關文書送達之程序，應依
    行政程序法之規定；送達，於應受送達人之住居所、事務所
    或營業所為之。但在行政機關辦公處所或他處會晤應受送達
    人時，得於會晤處所為之；於應送達處所不獲會晤應受送達
    人時，得將文書付與有辨別事理能力之同居人、受僱人或應
    送達處所之接收郵件人員，違反道路交通管理事件統一裁罰
    基準及處理細則第5 條及行政程序法第72條第1 項、第73條
    第1 項定有明文；(二)「交通法庭認為聲明異議有理由者或聲
    明異議雖無理由而原處分不當或違法者，應以裁定將原處分
    經聲明異議部分撤銷，並自為裁定」，道路交通案件處理辦
    法第20條前段亦有明定。
四、經查：本件異議人尤淑貞前曾於90年3 月22日下午1 時20分
    許，在桃園縣中壢市○○路因違規黃線停車，當場為桃園縣
    政府警察局交通隊中壢分隊警員舉發並填製桃警局交字第D9
    A932212 號舉發違反道路交通管理事件通知單，交由異議人
    當場簽收後，異議人未於應到案期限前繳納罰鍰或陳述意見
    ，交通部公路總局新竹區監理所桃園監理站遂於92年11月20
    日以桃監裁罰字第裁52—D9A932212 號裁決書，依異議人行
    為時之道路交通管理處罰條例第56條第1 項第4 款規定，處
    異議人罰鍰1200元，罰鍰限於92年12月20日前繳納，逾期未
    繳納者，自92年12月21日易處吊扣駕駛執照2 個月，並限於
    93年1 月4 日前繳送，於93年1 月4 日前未繳送駕駛執照者
    ，自93年1 月5 日起易處吊銷，並逕行註銷駕駛執照，桃園
    監理站將上開裁決書送達桃園縣大溪鎮○○○街72巷13弄21
    號8 樓之地址，而由僑愛新村社區管理會林姓守衛人員於92
    年11月25日代為簽收，此有卷附桃園縣政府警察局桃警局交
    字第D9A932212 號舉發違反道路交通管理事件通知單、交通
    部公路總局新竹區監理所桃園監理站一次裁決查詢報表、裁
    決書送達證書各1 份可佐。惟查，上開桃監裁罰字第裁52—
    D9A932212 號裁決書寄送予異議人時，異議人之戶籍住所地
    為「桃園縣大溪鎮三元里22鄰慈湖新村39號之1 」，異議人
    於「93年7 月13日」始將戶籍住所地更改為「桃園縣大溪鎮
    ○○里○○鄰○○○街72巷13弄21號8 樓」，此有法務部戶役
    政連結作業系統、桃園縣八德市戶政事務所96年10月8 日桃
    德戶字第0960004825號函各1 份在卷可參（見本院卷第53頁
    至第56頁），況據桃園監理站機車駕駛人螢幕列印資料（見
    本院卷第39頁）顯示，桃園監理站於96年8 月7 日所顯示異
    議人之戶籍住所地仍為其90年4 月13日所登記之「桃園縣八
    德市○○里○○鄰○○路1418之4 號」，並未更正為異議人最
    新之戶籍住所地「桃園縣八德市○○里○○鄰○○路128 巷41
    號4 樓」（登記日期為95年9 月12日），未盡查明異議人住
    居所之義務，故桃園監理站將上開桃監裁罰字第裁52—D9A9
    32212 號裁決書於92年11月25日送至桃園縣大溪鎮○○里○○
    鄰○○○街72巷13弄21號8 樓時，並未合法送達於異議人。
    再查，雖異議人於92年11月28日有向桃園監理站就其上開在
    桃園縣中壢市○○路違規黃線停車及另受舉發之在桃園縣大
    溪鎮臺4 線26.6公里處違規停車等2 件交通違規提起申訴，
    然桃園監理站於93年1 月28日以違稽A 字第09300000217 號
    函說明異議人受舉發之在桃園縣大溪鎮臺4 線26.6公里處違
    規停車部分同意免罰，在桃園縣中壢市○○路黃線停車部分
    仍請異議人於「93年2 月17日」連同該函至桃園監理站繳納
    1200元罰鍰結案等情，有上開桃園監理站93年1 月28日違稽
    A 字第09300000217 號函在卷足參（本院卷第6 頁），顯見
    已變更原裁決書記載應於「92年12月20日」前繳納罰鍰期限
    ，延後至「93年2 月17日」前繳納即可，惟該函寄送地點係
    異議人舊的戶籍地址「桃園縣八德市○○路○ 段1418之4 號
    」，非異議人當時之戶籍地址「桃園縣大溪鎮慈湖新村39號
    之1 」，異議人於異議理由中所稱未收到上開函文，足堪採
    信，顯見上開函文亦未合法送達給異議人。
五、綜上所述，異議人上開90年3 月22日之交通違規事件，桃園
    監理站未合法送達桃監裁罰字第裁52—D9A932212 號違反道
    路交通管理事件裁決書及之後變更罰鍰繳納期限之違稽A 字
    第09300000217 號函文予異議人，桃園監理站逕於上開函文
    製作前之93年1 月5 日起即將罰鍰易處吊銷，並註銷異議人
    駕駛執照，1 年內不得考領駕駛執照等處分，難謂適法，故
    本件原處分機關於96年6 月11日，以桃監裁罰字第裁52—DB
    0000000 號裁決書，認定異議人未領有駕駛執照駕駛重型機
    車而依道路交通管理處罰條例第21條第1 項第1 款之規定處
    罰鍰9600元，並非合法，故本件異議為有理由，自應由本院
    將原處分撤銷，並自為裁定諭知異議人不罰，爰裁定如主文
    所示。
據上論斷，應依道路交通案件處理辦法第20條前段，裁定如主文
。
中    華    民    國    97    年    3     月    21     日
                        臺灣桃園地方法院交通法庭
                              法  官    蘇昭蓉
 以上正本證明與原本無異。
如不服本裁定，應於裁定送達後5 日內向本院提出抗告狀。
                              書記官    黃俊燁
中    華    民    國    97    年    3     月    21    日


司法院資訊處製作；財團法人民間司法改革基金會備份。
